【裁判字號】    98,上易,2763
【裁判日期】    990202
【裁判案由】    詐欺
【裁判全文】
臺灣高等法院刑事判決                98年度上易字第2763號
上  訴  人
即  被  告  丁○○
上列上訴人因詐欺案件，不服臺灣臺北地方法院98年度易字第18
28號、第2194號中華民國98年9月9日第一審判決（起訴案號：臺
灣臺北地方法院檢察署98年度偵字第8952號、98年度偵緝字第95
3號；追加起訴案號：98年度偵字第13414號），提起上訴，本院
判決如下：
    主  文
原判決關於詐欺甲○○部分暨應執行刑部分均撤銷。
丁○○意圖為自己不法之所有，以詐術使人將本人之物交付，處
拘役貳拾日，如易科罰金，以新臺幣壹仟元折算壹日。
其他上訴駁回。
第二項撤銷改判部分與前項上訴駁回部分，應執行拘役陸拾日，
如易科罰金，以新臺幣壹仟元折算壹日。
    事  實
一、丁○○係址設臺北市○○區○○路2段80號1樓「伯樂國際福
    利社」之負責人，為自己不法所有之意圖，而分別基於詐欺
    取財之犯意，於民國97年9月間，在Yahoo奇摩網站上刊登拍
    賣頁面販售索尼愛立信W900i行動電話，乙○○閱覽網站後
    先以電話詢問丁○○，經丁○○確認為全新原廠保固1年手
    機，遂於同年月10日17時許前往「伯樂國際福利社」，接洽
    之不知情成年店員簡婕汝依丁○○指示，再次告知乙○○該
    手機為全新且有原廠保固、東迅保固1年並開立收據保證之
    ，致乙○○信以為真，以新臺幣（下同）1萬5千元購買上開
    行動電話1支，然乙○○拆封後，發覺上開電話條碼與包裝
    條碼不符、充電接口處有掉漆、生鏽之情形，且手機內亦無
    原廠索尼愛立信保固貼紙，顯非全新、原廠保固之行動電話
    ，乙○○即要求處理，然丁○○均置之不理，始知受騙。丁○○另於Yahoo奇摩網站上刊登拍賣頁面販售SAMSUNG型號SG
    H-L768行動電話，丙○○閱覽網站後，即於98年1月5日14時
    許前往該店，不詳姓名之不知情男性成年店員遵從丁○○指
    示，表示該手機為神腦保固，致丙○○信以為真，以3,680
    元之代價購買上開手機1支，因該行動電話按鍵發生故障，
    丙○○因此送往神腦特約服務中心維修，卻發現所購買之行
    動電話，神腦公司無法提供保固，丙○○旋即要求丁○○換
    給神腦保固之同款手機，丁○○卻以貨還沒來之藉口予以推
    諉，始知受騙。丁○○復以相同手法，在Yahoo奇摩網站上
    刊登拍賣頁面販售NOKIA型號N95-8GB行動電話，甲○○於閱
    覽網站後，即98年4月26日16時許，至該店與丁○○洽購上
    開N95手機，丁○○並向甲○○推銷另一款NOKIA型號N73手
    機，且佯稱兩者皆為全新公司貨、保固2年，致甲○○信以
    為真，以2萬1千3百元之代價購買該兩款手機各1支，付款後
    甲○○在現場清點時，立即發現上揭N73型行動電話照相螢
    幕有刮痕，欲與丁○○更換手機或退款，惟丁○○皆拒絕，
    因此送往NOKIA經銷店維修，卻發現上開兩款NOKIA手機皆無
    任何聯強或神腦保固，且N73型手機背版螺絲4顆不相同、電
    池為仿冒品，顯非全新手機，始知受諞。
二、案經乙○○、丙○○、甲○○分別訴由臺北市政府警察局中
    山分局報告臺灣臺北地方法院地檢署檢察官偵查而聲請簡易
    處刑判決及追加起訴。
    理  由
壹、證據能力有無之判斷：
    本件認定事實所引用之本件卷內所有卷證資料（包含人證與
    文書證據、物證等證據），並無證據證明係公務員違背法定
    程序所取得；而檢察官、被告對本院提示之卷證，亦均表示
    同意作為證據等語在卷（見本院卷第28頁），且卷內之文書
    證據及證人於審判外之陳述，亦無刑事訴訟法第159條之4之
    顯有不可信之情況與不得作為證據之情形，且被告未曾提及
    檢察官在偵查時，有任何不法取供之情形，且客觀上並無顯
    不可信之情況。綜上，依刑事訴訟法第159條至159條之5之
    規定，本件認定事實所引用之本件卷證所有證據（包含人證
    與文書證據、物證等證據），均有證據能力，合先敘明。
貳、實體方面：
一、訊據上訴人即被告丁○○雖坦承於前揭時地分別出售上開手
    機予告訴人乙○○、丙○○、甲○○之事實，惟矢口否認有
    何詐欺取財犯行，並辯稱：本案僅為消費糾紛而已，伊透過
    簡婕汝向乙○○所稱原廠保固，係指消費者可將發生問題之
    手機送回店內，透過店家由原廠保固並由店家負擔維修費用
    ，乙○○誤會可自己向原廠送修，而伊透過店員向丙○○及
    親自跟甲○○接洽時所表示之保固，亦指保固時必須透過該
    店向原廠送修，由店家負擔維修費用，丙○○誤解成神腦保
    固，而甲○○則誤解成有代理商聯強或神腦保固；索尼愛立
    信W900i行動電話為庫存品，乙○○於交易時即親自檢查手
    機現況，原已知悉外殼磨損之情況，另機身與外殼條碼不符
    ，係因包裝為塑膠材質，可能是庫存較久碎裂，而另行更換
    包裝所致，這些本為庫存品可能發生之問題，並不代表該手
    機並非新品。另伊有告知甲○○所販售之NOKIA兩款手機為
    庫存公司貨，因此兩者之外包裝才有磨損痕跡，但狀況也不
    會太差，而N73型手機螺絲不同，可能是洪夢婷送修時工程
    師造成的，照相螢幕上刮痕並非瑕疵云云。惟查：
  (一)前揭被告丁○○在網路上張貼拍賣公告，並因此販售上開手
    機予告訴人乙○○、丙○○、甲○○等事實，業據被告丁○○坦承不諱，並經證人即告訴人乙○○、丙○○、甲○○證
    述在卷，且有各該手機及外包裝盒照片、付款單據、購買手
    機收據、網路拍賣資料等在卷可稽，是此部分事實堪認為真
    實。
  (二)依證人乙○○於原審審理時所述：伊從網站上看到被告丁○○的廣告註明手機是原廠保固1年，且是新品，伊前去該店
    前先打電話跟被告丁○○聯絡，伊先在電話中詢問這支手機
    是否全新，並有原廠保固，被告丁○○說是，到了店裡後，
    詢問店員簡婕汝，簡婕汝說他們老闆有打電話給她說有人去
    看手機，伊向簡婕汝詢問手機是否全新、有無提供售後服務
    、或是保固，簡婕汝說這支手機有原廠及神腦保固還有店家
    保固各1年，最後以1萬5千元成交，伊購買索尼愛立信W900i
    行動電話當場交貨時，只發現外殼有一些刮傷，因此覺得可
    以接受而沒有追究，但回家後發現上開電話條碼與包裝條碼
    不符、充電接口處有生鏽之情形，且手機內亦無原廠索尼愛
    立信之保固貼紙，伊拿到索尼愛立信直營門市給工程師看，
    工程師表示由手機充電槽來看，這手機明顯有使用過的痕跡
    等語（見原審1828號卷第44至46頁），再參以該索尼愛立信
    W900i手機拍攝照片4張（見偵字1837號卷第27、28、30頁）
    ，可知該手機條碼與包裝不符、充電槽氧化生鏽、SIM卡插
    槽白鐵氧化等瑕疵至為明顯，益徵該索尼愛立信W900i有使
    用過之現象，並非全新手機，另包裝盒亦非原手機之外盒，
    被告丁○○辯稱該現象為塑膠外盒易碎、且為庫存品之問題
    云云，乃事後卸責之詞，不足為採。再者，依證人乙○○於
    原審審理時所述：伊所要購買之索尼愛立信W900i行動電話
    已停產，因為被告丁○○強調所販售者有原廠保固，才特別
    前往該店購買，但發現該手機內無索尼愛立信原廠貼紙，顯
    然非原廠保固手機等語（見原審1828號卷第46頁），並佐以
    索尼愛立信W900i行動電話照片2張（見偵字1837號卷28頁）
    、「伯樂國際福利社」出具之購買收據（偵1837號卷8頁）
    等，可見索尼愛立信W900 i行動電話機身內並無原廠保固貼
    紙，並不受索尼愛立信原廠保固，被告丁○○顯然以保證有
    原廠保固之詐欺手法，致使證人乙○○信以為真，而願意購
    買該已停產款手機。
  (三)又證人丙○○於前揭時地向被告丁○○購買上開手機之情形
    ，業據其於原審審理時證稱：伊購買當天是一個男生（店員
    ）跟伊接洽，該店員拿手機給伊時，手機的外包裝盒都有神
    腦保固的標籤，該店員在伊面前把包裝盒打開，取出手機，
    說這是全新的，伊問店員為何手機內部沒有保固貼紙，該店
    員說這是全新的手機，且外包裝盒有神腦保固標籤，神腦就
    有保固，所以伊就相信，伊購買手機之後約一個星期，因為
    壞掉，故當發現此SAMSUNG型號SGH－L768行動電話按鍵發生
    問題時，伊即送往神腦特約服務中心維修，卻經告知沒有神
    腦保固無法維修，特約服務中心說手機上面沒有保固的貼紙
    ，所以神腦不提供保固，因此伊回去被告丁○○店內去詢問
    為何不是神腦保固，被告丁○○表示要換成有神腦保固之手
    機，也答應換貨，伊原來購買的手機已經還給被告丁○○，
    包裝盒也被被告丁○○換過了，隔了一個星期都沒有消息，
    一直推託貨還沒來，最後伊到該店與被告丁○○理論，被告
    丁○○就說這支手機你要就拿去，不要就算了，伊就報案…
    …被告丁○○換給伊的手機伊都沒有使用，後來伊去神腦直
    營店買了一支一樣的手機，手機裡面有神腦的雷射標籤，標
    籤上有打神腦的英文名稱SENAO，保固2年等語甚明（見原審
    1828號卷第29至34頁），且經原審當庭勘驗被告丁○○交付
    予丙○○之SAMSUNG型號SGH－L768行動電話，該手機內無神
    腦保固貼紙，包裝盒上則有神腦字樣之綠色貼紙，亦有該勘
    驗筆錄一件在卷可稽（見原審1828號卷第35頁），益徵丙○○一方面因被告丁○○利用不知情之成年店員告知手機有神
    腦保固之詐欺手法，另一方面因外包裝確實有神腦字樣貼紙
    ，誤以為該手機確實有神腦保固而購買之，從而丙○○乃係
    陷於錯誤而交付購買手機之款項，至為明確。
  (四)另依證人甲○○於原審審理時所述：伊從網站上看到被告丁○○刊登內容為N95NOKIA手機全新公司貨、保固2年，伊到
    現場後，聽被告丁○○的建議，才買N73，被告丁○○說該2
    支NOKIA手機為全新公司貨、保固2年，N95外包裝盒有看到
    神腦的貼紙，N73外包裝盒有聯強的標示，但伊於付款後在
    現場清點時，立即發現其中N73行動電話照相螢幕有刮痕，
    欲與被告丁○○更換手機或退款時皆遭拒絕，因此送往NOKI
    A經銷店維修，卻經告知所購買兩支NOKIA手機皆無任何聯強
    或神腦保固，且N73手機是拼裝機，零件螺絲都不一樣等語
    （見原審1828號卷第35至41頁），及依N95、N73型手機拍攝
    照片4張所示，該等手機內亦沒有任何神腦或聯強保固貼紙
    （見偵字13414卷第21、23頁），而經原審勘驗N95型手機包
    裝，外盒上確有聯強貨之標示，有該勘驗筆錄一件在卷可參
    （見原審1828號卷第43頁），顯見甲○○係因被告丁○○告
    知該兩款手機皆有神腦保固之詐欺手法，且見被告丁○○在
    該外盒上貼聯強貨之標示，誤以為手機有聯強或神腦公司貨
    之保固服務而購買之，另衡諸證人甲○○於原審審理時證述
    ：伊於付款後在現場清點所購買之NOKIA型號N95、N73手機
    時，立即發現其中N73型行動電話照相螢幕有刮痕，欲與被
    告丁○○更換手機或退款時皆遭拒絕，因此送往NOKIA經銷
    店維修，卻發覺N73手機背版4顆螺絲不同、電池為仿冒品等
    語（見原審1828號卷第37頁），且參酌臺灣諾基亞股份有限
    公司判定結果亦稱N73型手機電池雷射標籤與原廠製不符，
    亦有該公司98年5月5日Ｚ○○○○○○○○○1號函一件在卷可稽（見
    偵字13414號卷13頁），而經原審勘驗該N73手機背版，4顆
    螺絲中有一顆不見，其中1顆為十字型，另2顆為星型，有原
    審該勘驗筆錄可資佐證（見原審1828號卷第43頁），可見該
    手機有使用痕跡，電池更非原廠製品，再審酌甲○○與被告
    丁○○素不相識，且於購買當日係與其配偶攜同稚齡幼兒前
    去購買手機，復於購買後尚未離開被告丁○○之商店即發生
    爭執而隨即報警處理，故上開各該手機之蒐證照片應即為甲○○取得時之原始狀況，被告丁○○辯稱可能係甲○○自行
    送修後遭更換云云，自屬卸責之詞。
  (五)被告丁○○雖另辯稱甲○○於購買手機前已詳細檢查手機始
    行購買云云，然此業經證人甲○○於原審審理時證稱：N95
    手機一直放在盒子裡，盒子是打開放在桌上，被告丁○○有
    把手機拿出來展示給伊看，N73是拿另外1支中古機讓伊試功
    能，所以跟賣給伊的是不同支，被告丁○○是在伊付錢後才
    叫伊把手機檢查清楚，看配件有無短少等語明確（見原審18
    28號卷第40、41頁），核甲○○此部分證述內容實與目前購
    買全新手機時，店家為防消費者於確定購買前任意把玩而時
    有碰撞或掉落撞擊而致無法以全新品之價格出售之風險，通
    常僅提供消費者觀看，或另以同型中古機交付消費者檢視試
    用手機功能，是則甲○○此部分之證述經過實符合常理，再
    者，甲○○就N73手機內部螺絲之裝置狀況，客觀上亦顯難
    於購買前詳細檢視至此細微之處，故被告丁○○此部分所辯
    ，尚難採信。另再參以被告丁○○於原審審理詰問證人甲○○時曾以「當時我是否有說明這是庫存公司貨，只有神腦保
    固1年，而是你們夫妻向我爭取保固2年」之問題質問證人甲○○（見原審1828號卷第42頁），益證被告丁○○確實於銷
    售手機時向證人甲○○表示手機有神腦保固，否則當無以前
    揭問題詰問證人甲○○之理，從而，被告丁○○辯稱前揭證
    人皆誤解伊提供保固之內容云云，自非可信。至甲○○所購
    買之上開N95、N73手機均係諾基亞股份有限公司所製造，固
    據上開臺灣諾基亞股份有限公司98年5月5日Ｚ○○○○○○○○○1號
    函載述甚明（見偵字13414號卷第13、14頁），惟該函尚無
    從憑為被告丁○○未將上開2支手機為拼裝之認定，自難援
    為有利於被告丁○○之認定。另被告丁○○所提出之網路拍
    賣相關資料（見原審1828號卷第23至26頁）均有記載所販售
    之手機乃係「原廠公司貨」、「保固1年」等語無訛，是該
    等內容亦無從為被告丁○○並未施用詐術之佐證，均併予敘
    明。
  (六)綜上所述，本件告訴人乙○○、丙○○、甲○○分別於前揭
    時地向被告丁○○購買手機當時，就手機是否全新及有無前
    述保固之點，乃係決定是否購買之關鍵因素，然被告丁○○
    卻佯稱前揭情詞而使告訴人等陷於錯誤，其有施用詐術而為
    詐欺取財犯行無訛，是本件事證已臻明確，被告丁○○犯行
    ，洵堪認定。
二、核被告丁○○前後3次所為，均係犯刑法第339條第1項之詐
    欺取財罪。被告丁○○利用不知情之簡婕汝、男性成年店員
    為詐欺犯行，為間接正犯。被告丁○○前開3次犯行，犯意
    各別，行為互殊，應分論併罰。原審就被告丁○○上開詐欺
    甲○○部分予以論罪科刑，固非無據。惟被告丁○○已於本
    院繫屬中與告訴人甲○○達成和解，有該附於本院98年度附
    民字第321號卷之和解書1紙在卷可稽，原審未及審酌被告丁○○此部分犯後態度，尚有未洽。被告丁○○上訴意旨否認
    此部分犯罪，雖無理由，惟原判決就此部分既有上開可議之
    處，自應由本院就此部分與定應執行刑部分均予撤銷改判。
    爰審酌被告丁○○前揭施用詐術之犯罪手段、犯罪後未坦認
    犯行、告訴人甲○○所受詐騙金額及前未受有期徒刑以上刑
    之宣告，已與告訴人甲○○達成民事和解，賠償甲○○損失
    等一切情狀，量處如主文第二項所示之刑，並諭知易科罰金
    之折算標準。又原審以被告丁○○詐欺乙○○、丙○○部分
    ，所為事證明確，適用刑法第339條第1項、第41條第1項前
    段，刑法施行法第1條之1，併審酌被告丁○○前揭施用詐術
    之犯罪手段、犯罪後未坦認犯行、告訴人乙○○、丙○○所
    受詐騙金額及前未受有期徒刑以上刑之宣告等一切情狀，認
    檢察官請求量處有期徒刑7月過重，而分別量處拘役30日、
    15日，並諭知易科罰金之折算標準。此部分經核其認事用法
    及量刑均無不當，被告丁○○猶執前詞否認犯罪，並無理由
    ，應予駁回。
三、又被告丁○○所犯各罪，犯意各別，行為互殊，應予分論併
    罰，已如前述，是就前開撤銷改判部分及上訴駁回部分，依
    法定應執行之刑如主文第四項所示
四、被告丁○○經合法傳喚，無正當理由不到庭，爰不待其陳述
    ，逕行判決。
據上論斷，應依刑事訴訟法第368條、第369條第1項前段、第364
條、第299條第1項前段、第371條，刑法第339條第1項、第51條
第6款、第41條第1項前段，刑法施行法第1條之1，判決如主文。
本案經檢察官何明楨到庭執行職務。
中    華    民    國    99    年    2     月     2    日
                  刑事第二十二庭審判長法  官  郭雅美
                                      法  官  洪于智
                                      法  官  李麗珠
以上正本證明與原本無異。
                                      書記官  陳禹任
中    華    民    國    99    年    2     月     3    日
附錄：本案論罪科刑法條全文
刑法第339條
意圖為自己或第三人不法之所有，以詐術使人將本人或第三人之
物交付者，處 5 年以下有期徒刑、拘役或科或併科 1 千元以下
罰金。
以前項方法得財產上不法之利益或使第三人得之者，亦同。
前二項之未遂犯罰之。


司法院資訊處製作；財團法人民間司法改革基金會備份。
